臺灣高等法院刑事判決
110年度上訴字第2550號
上  訴  人  臺灣新北地方檢察署檢察官
被      告  陳勻
指定辯護人  本院公設辯護人李廣澤  
上列上訴人因被告殺人未遂案件，不服臺灣新北地方法院109年
度訴字第1454號，中華民國110年6月7日第一審判決（起訴案號
：臺灣新北地方檢察署109年度偵字第30236號），提起上訴，本
院判決如下：
    主  文
上訴駁回。
    理  由
一、本案經本院審理結果，認第一審判決以被告陳勻所為係犯刑
    法第277條第1項之傷害罪，依同法第287條前段規定，須告
    訴乃論，而告訴人吳晉龍已撤回對於被告之告訴，爰依刑事
    訴訟法第303條第3款規定為不受理之判決。並說明扣案之刀
    子1支，為被告所有、供犯本案傷害罪所用之物，因告訴人
    撤回告訴之法律上原因，未能判決被告有罪，仍應依刑法第
    38條第2項前段、第40條第3項規定單獨宣告沒收。經核原判
    決之認事用法並無違誤，應予維持，並引用第一審判決書記
    載之證據及理由（如附件）。
二、檢察官上訴意旨略以：
　㈠被告於民國100年間年僅21歲，即因細故恐嚇他人「我真的很
    想揍死你竟敢停卡」、「我真的會把你揍死，你要不要信」
    ，嗣後多次施用毒品，且又涉入跨國詐騙案件，生性凶惡，
    自制能力不足，敢於犯罪。
　㈡被告要求毛秀娟專程回去拿刀至現場，果其無殺人犯意，現
    場隨手拿東西即可攻擊告訴人，何需找人拿刀至現場，且戴
    手套行凶，被告顯有預謀。
　㈢原審認被告轉身攻擊告訴人，無法辨識刺殺之位置，違反社
    會經驗。告訴人當時穿3件衣服，其中一件是內有絨毛之防
    水厚外套，仍遭被告刺進左胸要害3公分深，因而大量出血
    ，到醫院時已經癱軟，幾無意識，若非厚外套擋住，可能已
    因大量出血送命（本院臺南高分院109年度上訴字第759號判
    決參照）。
　㈣依現場監視錄影內容及告訴人所述，被告傷害告訴人後，猶
    舉刀欲繼續刺告訴人，且告訴人逃出門時，被告仍欲追殺告
    訴人，果被告無殺人犯意，為何在刺傷告訴人要害後，仍繼
    續追殺告訴人等語。
三、經查：
　㈠被告當日前往案發地點即證人劉宗杰住處，並在前開衝突期
    間，與告訴人同處之時間未及3分鐘，此據原審勘驗現場監
    視錄影畫面顯示：被告雖數度進入劉宗杰住處，惟此次係於
    畫面時間5時12分27秒，自機車置物箱取物後，步行進入劉
    宗杰住處公寓，未久，告訴人即於畫面顯示時間5時15分10
    秒步出公寓門口，自門前一台白色機車手把處取安全帽以右
    手提著，在大門處以左手拉著門把，時而開啟內門向內探視
    ，時而拉起內門站立在大門處，直至警員於畫面顯示時間5
    時22分22秒到場，告訴人與警員、從公寓內走出之劉宗杰對
    話後，於畫面顯示時間5時24分20秒騎機車離開現場，嗣被
    告、毛秀娟等人於畫面顯示時間5時25分30秒始相繼隨警察
    走出公寓，以上有原審勘驗筆錄及所附錄影畫面擷圖可稽（
    見原審卷61、62、75至80頁）。
　㈡訊之證人即告訴人吳晉龍證稱其與被告並不認識，當天係見
    被告與劉宗杰因金錢發生爭執，故欲上前排解並擋住被告，
    不知被告持有刀子，於被告轉頭後，其「感覺（被告）是揍
    我胸口一下」，當下還認為自己沒有受傷，稍微退後才見到
    被告持有刀子，作勢揮舞，因而退出門外，大約2分鐘後警
    察就到場，過程中亦未感到疼痛等語（見偵卷87、88頁，原
    審卷302至313頁）。核與證人劉宗杰證述其與被告為表兄妹
    關係，被告當天是要向其索討新臺幣（下同）3千元工資，
    經委請告訴人找女友拿1千元並丟擲在客廳桌上後，見被告
    與同行友人毛秀娟很生氣的樣子，其便要被告與毛秀娟離開
    ，並動手將之推往門外，告訴人見狀亦上前幫忙，待警方人
    員到場後，告訴人即行離去，現場情形混亂，其亦不知告訴
    人受傷（見偵卷23至25頁）；證人毛秀娟指稱，被告與劉宗
    杰因債務糾紛發生爭執拉扯，未久即見告訴人上前阻止被告
    ，嗣有警方人員獲報到場，告訴人即行離去（見偵卷32頁）
    等情大致相符。足證被告與告訴人係屬偶遇，二人前無仇隙
    怨恨，且告訴人受傷之前，確有移動位置靠近被告，因而在
    被告轉身之際遭刺中胸部，核其過程混亂、時間短暫，且在
    場之人，包括遭刺中左胸之告訴人，均未察覺危險狀態之存
    在，且被告亦無其他追擊之舉。
　㈢告訴人固於前開過程中，遭被告所持刀子刺中，經診斷受有
    左胸約4公分之穿刺傷，深度約皮下3公分，距離心臟最近約
    5公分，然其現場並未自覺受傷，嗣於同日5時46分許前往醫
    院時，亦係自行步入急診室，經醫院採取傷口探查、消毒、
    縫合及放置引流管、電腦斷層掃描等醫療措施後，同日9時2
    5分許離院，全程未有急迫急險，且告訴人拒絕轉院亦無回
    診等節，有新泰綜合醫院109年9月28日(109)新泰管字第109
    09018號函附病歷資料（見偵卷135至145頁）、就診摘要表
    （見原審卷375頁）在卷可憑，並無檢察官上訴意旨所指，
    告訴人就醫時已經癱軟，幾無意識之狀況。是以前述過程短
    暫且混亂，被告除未與告訴人發生爭執在先，亦未正對告訴
    人身體特定部位攻擊，且無後續追擊之舉，自難僅憑被告適
    於告訴人接近而轉身之際，手中刀子刺中告訴人左胸，即認
    被告有何猛力刺殺告訴人之殺人犯意。
　㈣告訴人於原審敘及被告示意毛秀娟外出取物，交被告持用，
    嗣其遭被告擊中並持刀揮舞時，始知該物為刀子一節（見原
    審卷306至308頁），除經被告與毛秀娟否認在卷外，並與監
    視畫面顯示被告自行從機車置物箱內取物進入劉宗杰住處之
    情節不符。而被告當日固有持刀之舉，然持握刀具之原因甚
    多，或為防衛示警、或欲造成恫嚇壓力，甚至可能意在毀物
    或造成普通傷害，非僅殺人一端。至於持刀時配戴手套與否
    ，除涉個人習慣，或可避免留下跡證外，並無強化殺傷力之
    效。況被告與劉宗杰本屬相識，無從藉此隱匿身分，且其離
    去時，隨手棄置刀具並未帶走，因而經證人劉宗杰提出扣案
    （見偵卷28頁），亦難信被告係基於縝密之殺人預謀始配戴
    手套避責。此部分自不足為被告具有殺人犯意之認定。
　㈤檢察官另以被告曾於100年間，因細故恐嚇他人，並涉毒品與
    跨國詐欺案件，指其生性凶惡且自制力不足。然該行為時間
    距本案發生約9年之久，且行為態樣不同，亦無特殊關連可
    供審認，縱認被告性格欠缺溫和穩定，亦難據為本案預謀或
    具殺人犯意之認定。
四、綜上，本案依檢察官所舉證據，僅足以認定被告持刀傷害告
    訴人，涉犯刑法第277條第1項之傷害罪，而不足以證明被告
    有何殺人犯意。原審以被告所涉傷害犯行，業經告訴人撤回
    告訴，欠缺訴追條件，而為公訴不受理之判決，並無不合。
    檢察官上訴意旨，仍執前詞，指摘原判決不當，為無理由，
    應予駁回。
據上論斷，應依刑事訴訟法第368條、第373條，判決如主文。
本案經檢察官余佳恩提起公訴，檢察官陳炎辰提起上訴，檢察官
董怡臻到庭執行職務。
中　　華　　民　　國　　110 　年　　12　　月　　23　　日
              　　刑事第六庭    審判長法　官  劉方慈
                                      法　官  許曉微
                                      法　官  朱嘉川
以上正本證明與原本無異。
如不服本判決，應於收受送達後20日內向本院提出上訴書狀，其
未敘述上訴之理由者並得於提起上訴後20日內向本院補提理由書
（均須按他造當事人之人數附繕本）「切勿逕送上級法院」。
                                      書記官  尤朝松
中　　華　　民　　國　　110 　年　　12　　月　　24　　日
附件：
臺灣新北地方法院刑事判決
                                     109年度訴字第1454號
公　訴　人　臺灣新北地方檢察署檢察官
被　　　告　陳勻　　
指定辯護人　本院公設辯護人湯明純
上列被告因殺人未遂案件，經檢察官提起公訴（109 年度偵字第
30236 號），本院判決如下：
    主  文
本件公訴不受理。
扣案之刀子壹把沒收。
    理  由
一、公訴意旨略以：被告陳勻與告訴人吳晉龍因劉宗杰而相識，
    3 人間疑有債務糾紛。被告因而心生不滿，於民國109 年2
    月20日5 時8 分許，偕同友人毛秀娟步行前往新北市○○區○○
    街00巷（址詳卷）劉宗杰住處，欲找吳晉龍及劉宗杰理論，
    同日5 時12分許，毛秀娟先行離去上址返回被告同址00巷住
    處（址詳卷），旋即又騎乘機車於同日5 時12分許返回劉宗
    杰住處，於毛秀娟抵達時被告自劉宗杰住處步行而出，被告
    竟基於殺人之犯意，自機車置物箱取出右手白色工作手套戴
    上，又取出刀刃長約16公分之刀子1 把（廠牌：Moncross o
    f Swiss ，公訴意旨誤載為22公分，下稱本案刀子）返回上
    址劉宗杰住處屋內，持本案刀子朝告訴人左胸口揮刺1下，
    致告訴人受有左胸穿刺傷，經至急診急救後幸未死亡。因認
    被告涉有刑法第271 條第2 項、第1 項之殺人未遂罪嫌。
二、按告訴乃論之罪，告訴人於第一審辯論終結前，得撤回其告
    訴；告訴乃論之罪，告訴經撤回者，應諭知不受理之判決，
    刑事訴訟法第238 條第1 項、第303 條第3 款定有明文。次
    按殺人與傷害之區別，應以有無殺意為斷，即行為人於下手
    時有無決意取被害人之生命為準，至於被害人受傷處是否致
    命部位，及傷痕多寡、輕重為何等，亦僅得供審判者心證之
    參考，究不能據為絕對之標準；行為人於行為當時，主觀上
    是否有殺人之故意，除應斟酌其使用之兇器種類、攻擊之部
    位、行為時之態度、表示外，尚應深入觀察行為人與被害人
    之關係、衝突之起因、行為當時所受之刺激、下手力量之輕
    重，被害人受傷之情形及行為人事後之態度等各項因素綜合
    予以研析，最高法院20年非字第124 號、78年台上字第5216
    號判例可資參照。又按殺人未遂罪之成立，以有戕害他人生
    命之故意，著手於刺殺之實行而未發生死亡之結果為要件，
    故行為人是否具有殺人之故意，加害時所用器具，被害人受
    傷多寡以及受傷部位是否為致命之處，有時雖可藉為認定有
    無殺意之心證，但究不能據為絕對之標準，尚須就行為人主
    觀犯罪認識與客觀犯罪事實，參酌社會上一般經驗法則論理
    為斷，最高法院47年台上字第659 號判例及84年度台上字第
    403 號裁判意旨足為參照。是行為人於行為當時，主觀上是
    否係蓄意戕害他人生命、使人受重傷或傷害他人，除應斟酌
    其使用之兇器種類、攻擊之部位、行為時之態度、外顯表示
    外，尚應深入觀察、審究行為人與被害人平日之關係、衝突
    之起因、行為當時所受刺激等是否足以引起其殺人之動機、
    行為時現場之時空背景、下手力道之輕重、雙方武力優劣、
    行為手段是否猝然致被害人難以防備、被害人受傷之情形及
    攻擊後之後續動作等各項因素綜合加以研析，並參酌社會一
    般經驗法則為斷，資以認定其犯意之所在。
三、公訴意旨認被告涉有殺人未遂罪嫌，無非以被告於警詢、偵
    訊時之供述、證人即告訴人於警詢及偵訊時之證述、證人劉
    宗杰、毛秀娟、廖品瑄於警詢中之證述、新北市政府警察局
    新莊分局扣押筆錄、扣押物品目錄表、本案刀子照片、告訴
    人案發時身著外套之照片、勘驗筆錄、監視器錄影畫面擷圖
    、新泰綜合醫院（下稱新泰醫院）109 年9 月28日（109 ）
    新泰管字第10909018號函及函附告訴人急診病歷0 份及告訴
    人於醫院急救時照片等為其主要論據。訊據被告固坦承於上
    揭時、地，與告訴人發生衝突，雙方有推來推去，我有拿個
    東西往告訴人揮，對於我手持物品揮向告訴人左胸導致告訴
    人受有左胸穿刺傷的部分我沒有意見，我承認有傷害告訴人
    ，但我沒有拿刀子刺告訴人，我否認有殺人的犯意等語（本
    院卷第56至58頁、第64、292 、330 頁）；辯護人則為被告
    辯護稱：事件起因是被告與劉宗杰之金錢債務糾紛而發生衝
    突，被告與告訴人無糾紛及衝突，被告實無可能產生殺害告
    訴人之犯意，且衝突當下告訴人根本不知悉所受傷勢為刀子
    所致，僅認是拳頭造成之傷害，警方到場時告訴人亦未告知
    員警其遭被告持刀攻擊受有刀傷，即自行離去，且告訴人受
    傷之處僅1 處，被告於事後亦積極彌補支付相關醫療費用，
    難認被告有致告訴人於死之犯意等語。經查：
  ㈠關於被告於109 年2 月20日凌晨5 時12分至15分許間，在劉
    宗杰住處，因與劉宗杰、告訴人發生爭執，持本案刀子朝告
    訴人左胸口刺1 刀，致告訴人受有左胸穿刺傷等事實，業據
    證人即告訴人於警詢、偵訊及本院審理時證述在卷，並有新
    北市政府警察局新莊分局扣押筆錄、扣押物品目錄表、新泰
    醫院109 年9 月28日（109 ）新泰管字第10909018號函暨所
    附告訴人109 年2 月20日就診之病歷影本各1 份、監視器擷
    取畫面11張、告訴人之外套照片2 張、新北檢勘驗筆錄、本
    院110 年1 月11日、110 年3 月29日勘驗筆錄暨擷取畫面各
    1 份在卷可查（偵查卷第41至45頁、第135 至147 頁、第51
    至61頁、第50頁、第169 頁，本院卷第59至63頁、第69至83
    頁、第208 頁、第211 至216 頁），復有扣案之本案刀子1
    把足資佐證，此部分事實，首堪認定。惟上開事證，僅足證
    明被告有持本案刀子刺傷告訴人1 刀，並使告訴人受有前揭
    傷害之事實，尚不足逕以推斷被告有公訴意旨所指殺人未遂
    之犯意及犯行。
  ㈡就本案爭執之起因，被告於警詢供稱：劉宗杰、告訴人之前
    一起跟我借了新臺幣（下同）4,000 元，但我對我表哥即劉
    宗杰，告訴人之前有傳LINE給我說要把錢還我，我就和毛秀
    娟走到劉宗杰家，過一陣子告訴人來開門，我問劉宗杰錢在
    哪，劉宗杰說告訴人說沒有錢還我，我問不是說錢已經處理
    好了，劉宗杰又說錢不知花哪，我問告訴人，告訴人說已經
    把錢給劉宗杰了，劉宗杰就發飆了等語（偵查卷第9 頁）；
    於偵訊供稱：109 年2 月間，告訴人忽然跟我借用3,000 元
    ，我在劉宗杰住處巷口拿現金給告訴人，我事後有告訴劉宗
    杰，告訴人在案發前天晚上傳LINE跟我說錢已經給劉宗杰，
    隔天早上我就和毛秀娟一起去劉宗杰家，告訴人開門，我問
    劉宗杰錢呢，劉宗杰說花掉了，劉宗杰忽然叫告訴人上樓拿
    約1,000 元給我，我和毛秀娟、劉宗杰爭吵很大聲等語（偵
    查卷第114 頁）及於本院準備程序時供稱：本案發生前跟告
    訴人認識幾個月，案發前幾天告訴人打電話跟我借錢，約2
    、3,000 元，我在劉宗杰家外面豐年街上拿現金給他，我有
    跟劉宗杰講這件事，告訴人把錢拿給劉宗杰叫劉宗杰還我，
    我到劉宗杰家劉宗杰說把錢花掉，毛秀娟很生氣，跟劉宗杰
    吵很兇等語（本院卷第56至57頁），歷次供述一致。而證人
    即告訴人於警詢及本院審理時均證稱：我跟被告沒有借貸關
    係，劉宗杰好像有欠被告錢，當天被告進到劉宗杰住處因錢
    的事情起爭執等語（偵查卷第14頁，本院卷第309 至310 頁
    ），核與證人劉宗杰於警詢時證稱：被告之前有在我公司工
    地做臨時工，當天被告是要向我討3,000 元左右的工資等語
    相符（偵查卷第24頁）。被告與證人即告訴人、劉宗杰就彼
    此間債權債務關係之緣由，雖彼此供證不一，然就本案係因
    劉宗杰未交付金錢與被告而起乙節，則互核相符。是以，被
    告既與告訴人彼此相識未久，卷內無相關證據可認被告與告
    訴人間有積怨或其他糾紛，告訴人亦非本案之事主，僅適巧
    於被告向劉宗杰索討債務時在場，因而勸阻被告與劉宗杰繼
    續衝突而遭被告攻擊，被告會否因此細故即萌生致告訴人於
    死地、取其性命之殺人犯意，尚非無疑。
  ㈢就本案衝突及被告刺傷告訴人之過程，則據證人即告訴人於
    警詢、偵訊及本院審理時證稱略以：我聽到有人在屋外大叫
    ，我問劉宗杰屋外是誰，劉宗杰說是他妹即被告，我幫被告
    開門，我就去廁所，被告和她女友進來，被告進來後就和劉
    宗杰在客廳吵錢的事，我從廁所出來後在旁邊看，被告和劉
    宗杰在拉扯，我過去拍被告肩膀問她什麼事，上前要將他們
    分開，我有稍微推被告一下，她轉過身右手握拳，反打我胸
    部中心點，我當時以為她用拳頭打我，後來往後退才看到她
    剛剛打我的手上有拿刀，我就往屋外跑，並把門關上；劉宗
    杰當時站在被告前面，他有看到被告打我胸口，但我不確定
    他有沒有看到被告有拿刀子，因當下我自己也不知道被告不
    是打我，而是拿刀子刺我；當時劉宗杰在我左前方，被告在
    我右前方，我用右手擋被告不要和劉宗杰拉扯，被告舉起右
    手往胸口揮，當時我不知被告有拿刀；被告和劉宗杰在吵的
    當下，被告有示意毛秀娟先離開，有稍微揮手，後來被告和
    劉宗杰開始在推來推去的時候，毛秀娟就回來，手上遞刀子
    給被告，刀柄加上刀刃約30公分，被告把刀拿在背後，繼續
    跟劉宗杰爭吵，我當下還是在勸架，沒想到被告轉頭直接插
    我；我是在毛秀娟回來之後有推被告一下，被告轉頭過來就
    插我了，但我當下沒感覺是被刀刺到，我穿很厚的外套等語
    綦詳（偵查卷第14至15頁、第87至88頁，本院卷第305 至31
    2 頁）。可知被告原係面向劉宗杰而背對告訴人，嗣因告訴
    人欲制止二人爭吵而推被告，被告即轉身攻擊告訴人，則被
    告於轉身之際持刀攻擊告訴人，應難以辨別告訴人左胸即心
    臟之正確位置，其於轉身之際以刀揮刺告訴人之舉，尚難遽
    認其係刻意朝人體心臟之要害部位下手。
  ㈣以被告使用之兇器、告訴人所受傷勢狀況及其事後之反應觀
    之：本案刀子之刀刃處約有16公分長，有新北市政府警察局
    新莊分局109 年9 月25日新北警莊刑字第1094054262號函所
    附本案刀子之照片11張附卷可參（偵查卷第125 至132 頁）
    。告訴人受傷後，猶站立劉宗杰住家門口約8 分鐘，待員警
    到場後始自行騎乘摩托車離去，在返家路途中始察覺傷勢等
    節，業據證人即告訴人於警詢、偵訊及本院審理時迭證在卷
    （偵查卷第14頁、第87至88頁，本院卷第308 至309 頁），
    復有本院110 年1 月11日勘驗筆錄暨擷取畫面共30張在卷可
    查（本院卷第59至63頁、第69至83頁）。又告訴人於同日5
    時46分許到院時係自行步入新泰醫院急診室，經理學檢查，
    其傷勢為左胸約4 公分穿刺傷、深度約皮下3 公分，距離心
    臟最近約5 公分，經新泰醫院採取傷口探查、消毒、縫合及
    放置引流管、電腦斷層掃瞄等醫療措施後，於同日9 時25分
    許離院，告訴人拒絕轉院亦無回診等節，有新泰綜合醫院就
    診摘要表1 紙存卷可查（本院卷第372 頁）。綜合上情，並
    衡以告訴人始終證稱當時並無感覺遭刀刺入、以為僅是遭拳
    頭毆打一節，可稽告訴人僅遭被告刺及左胸1 下，力道並非
    猛烈，傷勢亦不深，縫合處理即可，且自案發受傷至就醫離
    院之過程中，告訴人均無性命之危，告訴人於經急診診治後
    ，均無再回診即已治癒，倘被告確有殺人之意，以其所持之
    刀子刀刃非短、刀鋒銳利之兇器刺殺告訴人，在告訴人未加
    以防備之情形下，應無可能僅在告訴人胸部造成至多4 公分
    深之傷口，可見被告於轉身朝告訴人揮刺之際，並非欲置其
    於死地而下重手，猛刺告訴人之身體，亦未趁告訴人受傷之
    際復多次持刀刺向告訴人胸口或頸部等足以致命之部位，且
    於揮刺時仍有控制其力道，益徵不能單憑告訴人受傷部位在
    左胸之客觀事實，即遽認被告主觀上有何殺人之犯意。
  ㈤至證人即告訴人固又證稱：當時我往後退才看到被告剛剛打
    我的手上有拿刀，我就往屋外跑，並把門關上，她有要開門
    追出來砍我、被告有想要出來，我怕被告繼續追殺我等語（
    偵查卷第14頁，本院卷第304 頁），公訴人並據此主張被告
    具有殺人犯意。然查，告訴人於當日5 時15分10秒許開啟劉
    宗杰住處大門，走自門前一台白色機車手把處取安全帽以右
    手提著後，在大門處以左手拉著門把，時而開啟內門向內探
    ，時而拉起內門站立大門處，自5 時18分34秒迄20分50秒間
    ，均未能見告訴人身影，其中18分34秒迄19分33秒間可在門
    邊看見告訴人手提安全帽反光之光點，其餘時間未能見光點
    ，而後告訴人於20分50秒迄22分55秒間，再度出現於監視器
    畫面，且持續拉內門等節，有本院110 年1 月11日勘驗筆錄
    1 份暨擷取畫面在卷可查（本院卷第61至62頁、第76頁）。
    可見告訴人初始步出劉宗杰住處大門時，有先前往其停車處
    拿取安全帽，且在員警到場前，亦曾開啟大門窺探屋內狀況
    ，是告訴人於遭刺殺而步出劉宗杰住處至員警到場前，並非
    持續拉著劉宗杰住處大門門把以使被告無法外出，則倘被告
    確有意持續追殺告訴人，並非無機會開啟大門持續追砍告訴
    人，則證人即告訴人所證被告仍有繼續追砍一節是否符實，
    再無其他積極證據足資補強之情形下，自難以證人即告訴人
    此部分指述逕予認定被告主觀上具有殺人之故意。
  ㈥被告雖辯稱：沒有拿刀刺告訴人云云。然查：被告於當日5時
    7 分38秒許，與毛秀娟一同步入劉宗杰住處，於5 時10分8 
    秒許，毛秀娟獨自步出劉宗杰住處，步行返回其與被告住處
    樓下，於5 時12分11秒許騎乘機車至劉宗杰住處，被告亦自
    劉宗杰住處大門步出，並自其機車置物箱內取出白色手套戴
    在右手，又自置物箱內以右手取出一長約20至30公分之細長
    物品，與毛秀娟一同步入劉宗杰住處，行走過程中可見被告
    擺動右手，右手白手套處有一細長物品，而後告訴人則於5 
    時15分10秒許走出本案公寓等節，有本院110 年1 月11日勘
    驗筆錄1 份暨相關擷取畫面附卷可佐（本院卷第67至61頁、
    第70至76頁），核與證人即告訴人於本院審理時所證：毛秀
    娟離開劉宗杰住處又返回時，有將本案刀子交付被告一情，
    大致相符。此外，證人即告訴人於警詢時證稱：當天下午5 
    點多劉宗杰來醫院看我時，在急診室有跟我說刀子在他家，
    說我離開後他和被告有打起來，他搶到刀子，把刀子丟在椅
    子還桌子下，被告還有跑去他家問他刀子在哪，他跟被告說
    刀子丟掉了等語（偵查卷第15至16頁），核與證人劉宗杰於
    警詢時所證：被告將刀具丟在我家冰箱下，告訴人希望我能
    幫他，我主動協助警方調查交付刀具等語相符（偵查卷第28
    頁），並有新北市政府警察局新莊分局110 年2 月5 日新北
    警莊刑字第1103998280號函所附員警職務報告1 紙附卷可參
    （本院卷第173 、177 頁），則被告確實有自其機車置物箱
    內取出本案刀子並攜帶進入劉宗杰住處，且將用以刺傷告訴
    人之刀子留置劉宗杰住處等事實，堪可認定。從而，被告始
    終辯稱：我與告訴人扭打過程中跌倒，順手拿倒地位置旁邊
    櫃子內的物品，揮向告訴人，不知該物是刀子、沒有用刀刺
    傷告訴人、並未從機車中取出刀子云云，顯係空言飾卸之詞
    ，無可憑採。
  ㈦綜上所述，告訴人雖受有左胸口穿刺傷之傷害，然綜觀被告
    使用之兇器種類、行為時之態度、表示、與告訴人之關係、
    衝突之起因、行為時所受之刺激、下手力量之輕重、告訴人
    受傷之情形及事後之態度等情，尚難認定被告主觀上有殺人
    犯意，被告所辯無殺人犯意等語及辯護人所為前開辯護，與
    上揭事證並無相違，應堪採信。
四、公訴人雖主張被告係犯刑法第271 條第2 項、第1 項之殺人
    未遂罪，然依公訴人所舉證據研判，僅可認被告構成刑法第
    277 條第1 項之傷害罪，尚難逕認被告有何殺人之主觀犯意
    。從而，公訴人此部分認定，容有未洽。又按告訴乃論之罪
    ，告訴人於第一審辯論終結前，得撤回其告訴；告訴乃論之
    罪，其告訴經撤回者，應諭知不受理之判決。刑事訴訟法第
    238 條第1 項、第303 條第3 款分別定有明文。查被告持本
    案刀子傷害告訴人之行為，本院認被告係犯刑法第277 條第
    1 項之傷害罪，依刑法第287 條前段規定，須告訴乃論。茲
    告訴人與被告成立調解，告訴人已具狀撤回對被告之告訴等
    情，有本院110 年度司刑移調字第67號調解筆錄、刑事撤回
    告訴狀各1 紙在卷可參（本院卷第183 至186 頁），依前開
    規定，本件自應諭知不受理之判決。末按刑事判決得就起訴
    之犯罪事實變更檢察官起訴所引應適用之法條者，以科刑或
    免刑判決為限，檢察官以殺人未遂罪嫌起訴，經審理結果，
    認為被告所犯實為傷害罪，既經撤回告訴，其追訴條件即有
    欠缺，法院應逕為不受理之判決，毋庸適用刑事訴訟法第30
    0 條規定而變更起訴法條，附此敘明。
五、扣案之刀子1 把係被告自其機車置物箱中取出，為其所有，
    且係供被告為本案傷害犯行所用之物，本案雖因告訴人撤回
    告訴而為公訴不受理之諭知，然被告涉有傷害犯行，僅因告
    訴人撤回告訴，致有法律上原因未能判決有罪，仍應依刑法
    第38條第2 項前段、第40條第3 項之規定，單獨宣告沒收。
據上論斷，應依刑事訴訟法第303 條第3 款，判決如主文。
本案經檢察官余佳恩偵查起訴，檢察官陳炎辰到庭執行職務。
中　　華　　民　　國　 110　　年　　6 　　月　　7 　　日
                  刑事第十九庭  審判長法  官  詹蕙嘉

                                      法  官  許菁樺

                                      法  官  蕭淳元
上列正本證明與原本無異。
如不服本判決，應於判決送達後20日內敘明上訴理由，向本院提
出上訴狀 (應附繕本) ，上訴於臺灣高等法院。其未敘述上訴理
由者，應於上訴期間屆滿後20日內向本院補提理由書「切勿逕送
上級法院」。
                                      書記官  李郁禎
中　　華　　民　　國　 110　　年　　6 　　月　　8 　　日